---
title: "agriGrowthFlow 1.0.0: Cheatsheet PT-BR"
subtitle: "Fluxo auditavel para analise de crescimento vegetal com unidade experimental persistente"
author: "Walter E. Pereira e Magali H. Pereira Martinez"
date: today
format:
  html:
    toc: true
    toc-depth: 3
    number-sections: true
    code-fold: show
    code-tools: true
    embed-resources: true
    theme: cosmo
execute:
  freeze: auto
  warning: false
  message: false
bibliography: ../vignettes/references.bib
---

::: {.callout-note}
## Conceito-chave

Declare a unidade experimental persistente e o mecanismo de amostragem antes de ajustar ou interpretar qualquer trajetoria de crescimento.
:::

# Pergunta do dominio

Como comparar tratamentos quando as medidas sao repetidas na mesma planta ou quando as colheitas sao destrutivas em parcelas diferentes?

# Dados de ensino

Todos os dados sao simulados e congelados para teste de software, nao sao evidencia de campo.

```{r}
library(agriGrowthFlow)
maize <- growth_example_data("maize_destructive")
bean <- growth_example_data("bean_repeated")
sun <- growth_example_data("sunflower_sigmoid")
dim(maize); dim(bean); dim(sun)
```

# Fluxo 1: fator qualitativo com bloco

```{r}
gmaize <- growth_data(
  maize, time="day", sampling="destructive",
  experimental_unit="plot_id", treatment="nitrogen", block="block",
  total_mass="total_mass_g", leaf_area="leaf_area_m2"
)
growth_validate(gmaize)
growth_plan(gmaize)

cf <- growth_curve_coefficients(maize, time="day", response="total_mass_g",
  unit="plot_id", group="nitrogen", degree=2)
head(cf)

mv <- growth_manova(maize, time="day", response="total_mass_g",
  unit="plot_id", group="nitrogen", degree=2)
mv$multivariate
```

::: {.callout-tip}
## Dica de estudo

Letras de agrupamento sao calculadas dentro de cada estrato; familias incompletas sao recusadas.
:::

# Fluxo 2: fator quantitativo com regressao nao linear

```{r}
one <- subset(sun, cultivar == unique(sun$cultivar)[1])
fit <- growth_fit(one, "logistic", time="day", response="biomass_g", n_start=5, seed=20260827)
fit
growth_traits(fit)
growth_predict(fit, time=seq(10,70,10), interval="confidence")
growth_diagnose(fit)
```

# Fluxo 3: quali + quanti (mistura)

```{r}
fit_set <- growth_fit(one, c("logistic","gompertz"), time="day", response="biomass_g",
  n_start=5, seed=20260827)
fit_set
growth_compare(fit_set)
```

# Fluxo 4: comparacao de modelos com tabela de qualidade

```{r}
comp <- growth_compare(fit_set)
comp[, c("model","n","rmse","aic","aicc","delta_aicc","akaike_weight")]

# Exemplo com grupo: um ajuste por cultivar
fit_grp <- growth_fit(sun, "logistic", time="day", response="biomass_g",
  group="cultivar", n_start=3, seed=20260827)
fit_grp
```

::: {.callout-warning}
## Erro comum

Comparacao de modelos so e valida para as mesmas observacoes preparadas. O pacote recusa comparacoes com chaves diferentes.
:::

# Longitudinal e flexivel

```{r}
if (requireNamespace("nlme", quietly=TRUE)) {
  gbean <- growth_data(bean, time="day", sampling="repeated",
    experimental_unit="plant_id", treatment="water_regime", block="block",
    leaf_area="projected_leaf_area_m2")
  m <- growth_mixed(gbean, response="height_cm", degree=2, random_degree=1)
  print(m)
}

s <- growth_smooth(bean, time="day", response="height_cm", method="smooth_spline")
growth_smooth_predict(s, n=30)
growth_derivative(s, order=1, n=30)
```

# Incerteza com bootstrap

```{r}
one <- subset(sun, cultivar == unique(sun$cultivar)[1])
fit2 <- growth_fit(one, "logistic", time="day", response="biomass_g", n_start=3, seed=1)
b <- growth_boot(fit2, R=200, seed=20260827)
growth_boot_ci(b, source="coefficients")
```

::: {.callout-important}
## Informacao critica

Bootstrap deve preservar a hierarquia experimental. Metodos `cluster` reamostram trajetorias completas.
:::

# Workflow consolidado 1.0.0

```{r}
sun <- growth_example_data("sunflower_sigmoid")
plan <- growth_workflow(sun, time="day", response="biomass_g",
  strategy="parametric", models=c("logistic","gompertz"), n_start=5, seed=20260827)
growth_workflow_audit(plan)
growth_table(plan, "traits")
td <- tempfile("bundle_")
growth_export(plan, td, format="bundle")
list.files(td)
```

# Diagrama

```{mermaid}
flowchart TD
  A[Declarar unidade persistente] --> B[Validar amostragem]
  B --> C[Indices classicos]
  C --> D{Ajuste parametrico?}
  D -->|sim| E[Multi-start + diagnostico]
  D -->|nao| F[Smooth / FPCA / MANOVA]
  E --> G[Traços biologicos]
  F --> G
  G --> H[Bootstrap / Bayes opt]
  H --> I[Auditoria + bundle]
```

# Boas praticas

- Nao trate subamostras destrutivas como individuos longitudinais.
- Diagnostique covariancia, heterogeneidade e suporte antes de conclusoes.
- Relate suposicoes economicas condicionais em `growth_harvest_opt()`.

# Exercicios

::: {.callout-caution collapse="true"}
## Solucoes

1. Refaça o fluxo 2 com `n_start=10` e compare R².
2. Troque `growth_smooth` method para `loess` span 0.75 e avalie a derivada.
:::

# Como citar

```{r}
citation("agriGrowthFlow")
packageVersion("agriGrowthFlow")
R.version.string
```

```{r}
# numeros dinamicos
fit <- growth_fit(subset(sun, cultivar==unique(sun$cultivar)[1]), "logistic", time="day", response="biomass_g", n_start=3, seed=1)
tr <- growth_traits(fit)
cat("Taxa maxima:", round(tr$maximum_absolute_rate,2), "em", round(tr$time_maximum_rate,1), "dias\n")
```
